【裁判字號】    90,上訴,91
【裁判日期】    900309
【裁判案由】    強盜等
【裁判全文】
臺灣高等法院刑事判決                                九十年度上訴字第九一號
    上  訴  人
    即  被  告  乙○○
    指定辯護人  本院甲○辯護人王永炫
右上訴人因強盜等案件，不服臺灣新竹地方法院八十九年度訴字第四三八號，中華民
國八十九年十一月二十四日第一審判決（起訴案號：臺灣新竹地方法院檢察署八十九
年度偵字第三三一二號）提起上訴，本院判決如左：
    主  文
上訴駁回。
    事  實
一、乙○○前因違反麻醉藥品管理條例案件，經法院判處有期徒刑二年六月確定，甫
    於民國（下同）八十五年十月十五日（起訴書誤載為八十五年十月二十九日）假
    釋期滿執行完畢。詎仍不知悔改，復基於意圖偷車代步為自己不法之所有，於八
    十九年六月十二日十七時許，在新竹市○○路、新光路口處，手持其所有客觀上
    可作為兇器使用之非列管扁鑽二支，著手破壞停放在該路口處之丙○○所有車牌
    號碼ＪＶ－七六二八號自小貨車（原判決誤為小客車）之車門鎖後，進入該車內
    在置物箱翻找車子鑰匙未著，繼之拆車內線路擬以接車線方式竊取該自小客車而
    尚未得手之際，適為路人曾建龍及返回取車之車主丙○○、與其友人丁○○等人
    及時發現，乙○○先持非列管之扁鑽剌傷自己大腿，請求放其一馬，被拒絕後，
    旋爬出車窗欲逃跑，曾建龍、丙○○、丁○○等三人見狀上前圍捕欲將乙○○扭
    送法辦，乙○○為脫免逮捕揮舞手中所持之非列管扁鑽，並剌向丙○○等人而當
    場施以強暴，致曾建龍右手臂受有擦傷之傷害（傷害部分未據告訴），乙○○旋
    乘機掙脫逃跑約二百公尺，始為丙○○等人制服報警前來處理，而查扣上開非列
    管之扁鑽二支。
二、案經新竹市警察局第二分局報告臺灣新竹地方法院檢察署檢察官偵查起訴。
    理  由
一、訊據上訴人即被告乙○○對於在右揭時、地破壞丙○○所有自用小貨車車門鎖，
    進入車內，欲行竊即被查獲之事實，坦承不諱，但矢口否認有加重準強盜未遂犯
    行，辯稱：伊於車內欲逃跑時，隨身攜帶之自製扁鑽即被曾建龍等三人拿走，嗣
    從車窗逃出時旋當場被圍毆，當時伊僅用手去擋，並未持扁鑽揮舞或刺向圍捕之
    人，曾建龍右手臂之傷，不是伊把他劃傷的，又扣案之二支扁鑽，僅其中較短小
    係伊所有，另外較長的一支，係警察在被害人車上查到，並非伊所有云云。
二、惟查，右揭事實，業據被告於警訊坦承：「右述時地，我看見路邊停放有自小貨
    車ＪＶ－七六二八號，就以自製扁鑽敲開車門鎖，意圖行竊，豈知道進入ＪＶ－
    七六二八號車內後，有一名曾姓民眾前來盤問我，‧‧‧我很緊張，便想離開，
    就從車窗爬出，當時我左手拿著敲車門的自製扁鑽，爬出車外，‧‧‧後來被我
    掙脫跑了約二百公尺又被追上，三個人一起打我，扭打之中警察巡邏車到達，然
    後一起被抓上警車」，「（你竊ＪＶ－七六二八號自小貨車的用途？）想作為交
    通工具回家」，「（你行竊被發現為何與人發生扭打？）為了脫逃，但沒成功」
    ，「（你大腿流血受傷為何？）是我自己用自製扁鑽刺傷的」，「（警方在你身
    上找出自製扁鑽二支是否正確？）正確」，「（自製扁鑽來源？）是自己用鐵條
    磨的有一支，另一支是撿來的」，「（你為何用自製扁鑽刺自己右大腿？）我想
    自殘以求取車主諒解我的偷車行為，但車主不肯」（見偵查卷第五頁背面、第六
    頁），及於偵查中供認：「我有用扁鑽破壞他的車門後上了車，沒多久，車主及
    伊朋友就抓住我」，「我是以扁鑽敲開車門，我坐在車內翻置物箱看有無車子的
    鑰匙」，「（逃跑時，有無以扁鑽劃傷人？）有，因他們要捉我，我害怕逃跑，
    不小心劃傷他們的」，「（拿何物劃傷追捕你的人？）拿扁鑽劃傷的」，「（為
    何偷車？），‧‧‧我想偷車代步，因小貨車的車門較好開啟」，「我坐在車上
    ，他們來時，我說我弄壞你的鎖，我賠你的錢，他們不肯，我就以開車的扁鑽刺
    我自己小腿，他們還是不肯，我就準備跳窗，，‧‧‧」等語不諱（見偵查卷第
    二十頁背面、第三十六頁背面）並經路人曾建龍於警訊證稱：「（被告）手持自
    製扁鑽撬開ＪＶ－七六二八號自小客車（應係小貨車之誤）進入車內，因乙○○
    非以鑰匙開車門，所以我就上前盤問他：『在做什麼？』他說：『我在避雨呀』
    ，此時剛好車主丙○○回來取車，看見車門鎖遭破壞，陌生人在車內，便協力將
    乙○○逮捕，但乙○○反抗，手持自製扁鑽剌向我及車主，致我右手擦傷，後來
    我與車主將乙○○抓住報警逮捕。」（見偵查卷第九頁背面、第十頁）；車主丙○○先後於警訊及偵查中証稱：「‧‧‧此時車內陌生男子 (指被告)從車窗爬
    出想跑走，我立即想抓住他，在馬路上該陌生男子拿自製扁鑽剌向丁○○，沒剌
    中又向我剌來，被我閃開，曾建龍不小心手臂被扁鑽剌了一下，輕微受傷，我們
    三人一起想逮捕竊嫌，卻在曾建龍受傷時被他逃脫，我很不甘心，就追上去，追
    了約二百公尺才追到‧‧‧」，「當時他在車內用扁鑽剌傷自己大腿，逃跑時被
    我們捉到，他就拿扁鑽揮動要逃跑，曾建龍的手被他的扁鑽劃傷」，「小貨車車
    號ＪＶ－七六二八號，車門的車鎖已被扁鑽破壞，當時（他）人在車內被曾建龍
    發現擋住，所以未被開走，我車內的線路已被拆開」（見偵查卷第七頁背面、第
    八頁、第三十一頁背面、第三十二頁）及証人丁○○於警訊證稱：「此時該名陌
    生男子 (指被告)自車窗跳出來想跑走，於是我和丙○○及曾建龍合力要抓他，
    陌生男子便將手上的自製扁鑽剌我，被我躲開，接著開始他一人和我們三人扭打
    ，曾建龍右手臂被扁鑽劃了一下，輕微受傷，‧‧‧」，於偵查中證稱：「情形
    經過如丙○○所說」各等語屬實（見偵查卷第十一頁背面、第十二頁、第三十二
    頁），互核曾建龍等三人所述被告乙○○為脫免逮捕而當場施以強暴之情形，大
    致相符，再觀諸被告為求離開現場不惜持扁鑽剌傷自己大腿，可見被告為求脫免
    逮捕意志甚堅，則被告在要求離開竊盜現場未果後，豈有束手就擒而不作任何反
    抗之理？被告辯稱伊並未持該非列管扁鑽揮舞或剌向圍捕之人而有何施以強暴之
    行為云云，顯與常情不符，比較被告上開所辯及証人丙○○等三人証述情節，應
    以証人丙○○等三人証述內容為可採，此外，復有被告所有扁鑽二支扣案可資佐
    證，足見被告所辯，顯係卸責之詞，不足採信，又扣案之被告所有扁鑽二支，經
    送鑑定結果，認定非屬槍砲彈藥刀械管制條例列管之扁鑽，有新竹市警察局八十
    九年八月二十一日（八九）竹市警保民字第三０二三四號函在卷可稽（見原審卷
    第十五頁），是被告上開犯行，洵堪認定。
二、被告所持以行竊上開自小貨車之非列管扁鑽二支，客觀上足以對人之身體安全構
    成威脅，相當於刑法第三百二十一條第一項第三款規定之「兇器」，是被告攜帶
    兇器竊盜未遂為脫免逮捕而當場施以強暴，係犯刑法第三百二十九條、第三百三
    十條第二項、第一項之加重準強盜未遂罪，公訴人認為被告此部分所為係犯刑法
    第三百二十九條、第三百二十八條第一罪之準強盜罪，尚有誤會，起訴法條應予
    變更。又被告前因違反麻醉藥品管理條例案件，經法院判處有期徒刑二年六月確
    定，甫於八十五年十月十五日假釋期滿執行完畢，有本院被告全國前案紀錄表附
    卷可稽，被告前受有期徒刑之執行完畢，五年內再犯本件最重本刑為有期徒刑之
    加重準強盜未遂罪，為累犯，應加重其刑。又被告所犯上開加重準強盜未遂罪，
    應依刑法第二十六條前段規定減輕其刑。被告有上開加重、減輕事由，依法應先
    加後減之。原審基上見解，因而適用刑法第三百二十九條、第三百三十條第二項
    、第一項、第四十七條、第二十六條前段、第三十八條第一項第二款，審酌被告
    犯罪之動機、目的、手段、方法、所生危害及犯後之態度等一切情狀，量處有期
    徒刑貳年捌月，並以扣案之非列管扁鑽二支，係供被告犯罪之用，且屬被告所有
    ，已據被告於警訊供承在卷，併依刑法第三十八條第一項第二款規定，宣告沒收
    。認事用法，均無違誤，上訴意旨，仍執陳詞，指摘原判決不當，為無理由，應
    予駁回。
三、至被告另犯未經許可，持有刀械（蝴蝶刀）罪，經判處有期徒刑參月部分，因被
    告撤回上訴，業已確定，故不另論列，併此敘明。
據上論斷，應依刑事訴訟法第三百六十八條，判決如主文。
本案經檢察官洪威華到庭執行職務。
中      華      民      國    九十      年      三      月      九      日
                              臺灣高等法院刑事第十二庭
                                  審判長法  官  劉  景  星
                                        法  官  陳  志  洋
                                        法  官  陳  博  志
右正本證明與原本無異。
如不服本判決應於收受送達後十日內向本院提出上訴書狀，其未敘述上訴之理由者並
得於提起上訴後十日內向本院補提理由書（均須按他造當事人之人數附繕本）。
                                        書記官  徐  秋  鎂
中    華    民    國     九十     年       三       月        九        日
附錄：本案論罪科刑法條全文
刑法第三百二十九條
 (準強盜罪)
竊盜或搶奪，因防護贓物、脫免逮捕或湮滅罪證，而當場施以強暴脅迫者
，以強盜論。
刑法第三百二十一條
 (加重竊盜罪)
犯竊盜罪而有左列情形之一者，處六月以上五年以下有期徒刑：
一  於夜間侵入住宅或有人居住之建築物、船艦，或隱匿其內而犯之者。
二  毀越門扇、牆垣或其他安全設備而犯之者。
三  攜帶兇器而犯之者。
四  結夥三人以上而犯之者。
五  乘火災、水災或其他災害之際而犯之者。
六  在車站或埠頭而犯之者。
前項之未遂罰之。
刑法第三百三十條
 (加重強盜罪)
犯強盜罪而有第三百二十一條第一項各款情形之一者，處五年以上十二年
以下有期徒刑。
前項之未遂犯罰之。


司法院資訊處製作；財團法人民間司法改革基金會備份。
